【裁判字號】    97,交抗,4
【裁判日期】    970109
【裁判案由】    聲明異議
【裁判全文】
臺灣高等法院臺南分院交通事件裁定
抗  告  人
即受處分人  甲○○
                    戶台南市○.
上列抗告人即受處分人因道路交通管理處罰條例案件，不服臺灣
臺南地方法院中華民國96年11月14日裁定（96年度交聲字第334
號；嘉義區監理所臺南監理站96年3月16日所為之裁決處分案號
：嘉監南字第裁74-S00000000號），提起抗告，本院裁定如下：
    主    文
抗告駁回。
    理    由
一、原處分意旨略以：異議人即受處分人甲○○（下稱異議人）
    駕駛第三人李春菊所有之車牌號碼H2T-539號重型機車，在
    台南市○○路與忠義路口，因「闖紅燈 (西向東)」經台南
    市警察局交通隊警員 (下稱舉發機關)予以製單舉發，嗣後
    原處分機關即交通部公路總局嘉義區監理所臺南監理站，以
    異議人違規事實明確，依道路交通管理處罰條例（下稱處罰
    條例）第53條第1項暨違反道路交通管理事件統一裁罰基準
    之規定及第63條第1項之規定，裁處異議人罰鍰新台幣（下
    同）2700元並計違規點數3點等語。
二、本件聲明異議及抗告意旨略以：異議人（即本件抗告人）未
    收到裁決書，故未能在有效期間內異議，為此聲明異議，請
    求撤銷原處分。
三、按汽車駕駛人，行經有燈光號誌管制之交岔路口闖紅燈者，
    處1800元以上5400元以下罰鍰；又違反該條規定者，記違規
    點數3點。處罰條例第53條第1項、第63條第1項第3款，分別
    定有明文。
四、經查：
  (一)抗告人甲○○（即異議人）駕駛第三人李春菊所有車號H2T
    －539號重型機車，於上述時、地「闖紅燈」，經舉發機關
    製單舉發。嗣原處分機關以異議人違規事實明確，依處罰條
    例第53條第1項暨違反道路交通管理事件統一裁罰基準及處
    罰條例第63條第1項第3款之規定，裁處異議人罰鍰2700元並
    記違規點數3點之事實，有：原處分機關嘉監南字第裁74-
    S00000000號裁決書。舉發機關南市警交字第S00000000號
    舉發違反道路交通管理事件通知單等件為證，且為抗告人（
    異議人）所不否認，此部分事實當可認定。
  (二)次按處理違反道路交通管理事件，有關文書送達之程式，依
    行政程序法之規定，違反道路交通管理事件統一裁罰基準及
    處理細則第5條定有明文。次按行政程序法第72條規定「送
    達，於應受送達人之住居所、事務所或營業所為之。於應送
    達處所不獲會晤應受送達人時，得將文書付與有辨別事理能
    力之同居人、受僱人或應送達處所之接收郵件人員。」又前
    開所稱「住居所」係民法上概念（即民法第20條至第24條所
    規定），指當事人依一定事實，足認以久住之意思，住於一
    定之地域者，即為設定其住所於該地；所謂「一定事實」，
    包括戶籍登記、居住情形等，尤以戶籍登記資料為主要依據
    ，但不以登記為要件。而戶籍法所為之戶籍住址之登記（戶
    籍法第1條參照），採形式主義，未登記不發生戶籍法上效
    力。戶籍登記之住址（即戶籍所地址），則為戶籍管轄區內
    之處所，主要發生選舉、兵役、教育等公法上效力，與住居
    所為民法上法律行為的準據，發生各種民事上的效力，二者
    規範意旨不同。實務上戶籍法上的住址與民法上的住居所，
    絕大多數情形雖為同一處所，但並非當然同一，然不論法院
    或行政機關在調查「住所」時，通常均以戶籍登記的住址為
    認定標準。
  (三)經查：本件抗告人（異議人）之戶籍地為「台南市○○區○
    ○街1段269號」，有原處分機關裁決書上受處分人住址之記
    載在卷可稽是原處分機關將系爭裁決書依照上址為送達，並
    於96年3月20日以掛號郵寄至異議人之上開住所，並由其兄
    「蔡慶章」代收無訛，此有原處分機關送達證書一紙及其上
    收件人同居人處有「蔡慶章」印文可證，並為抗告人（異議
    人）所不否認，故裁決書已送達於有辨別事理能力之同居人
    無誤，依前揭送達之相關規定，系爭裁決書已合法送達於抗
    告人（異議人）；按受處分人，不服處罰條例第8條主管機
    關所為之處罰，得於接到裁決書之翌日起20日內，向管轄地
    方法院聲明異議，處罰條例第87條第1項定有明文；又依道
    路交通案件處理辦法第12條之規定，聲明異議之期間，自裁
    決送達之翌日起算；又依法院訴訟當事人在途期間標準第4
    條規定可知，本案聲明異議期間並不扣除在途期間 (本案異
    議人之戶籍地在臺南市，與原處分機關及臺灣臺南地方法院
    均位於臺南市，在同一市內)。是抗告人（異議人)倘對上開
    處分不服，依前揭規定，自應於系爭裁決書合法送達之翌日
    即96年3月21日起20日內向臺灣臺南地方法院聲明異議；然
    而，抗告人 (異議人)迄至96年4月26日始行具狀聲明異議，
    此有聲明異議狀上原處分機關收文章戳一枚 (原審卷第2頁)
    在卷可憑，其異議顯逾前開20日之法定期間，且無從命其補
    正。
五、因而原審依道路交通案件處理辦法第18條前段之規定，認本
    件抗告人之異議為不合法，而駁回其異議，本院經核其認事
    用法，均無不當，裁定亦稱妥適。抗告人之抗告意旨，猶認
    原審裁定不當云云，為無理由，應予駁回。
六、據上論斷，應依道路交通案件處理辦法第26條，刑事訴訟法
    第412條，裁定如主文。
中    華    民    國    97    年    1     月    9     日
                  刑事第五庭    審判長法  官  楊明章
                                      法  官  戴勝利
                                      法  官  顏基典
以上正本證明與原本無異。
不得再抗告。
                                      書記官  呂嘉文
中    華    民    國    97    年    1     月    10    日


司法院資訊處製作；財團法人民間司法改革基金會備份。
